臺灣高等法院民事判決　　　　　　　　100年度重上字第622號
上　訴　人　甲○○
被　上訴人　乙○○
訴訟代理人　楊政雄律師
上列當事人間請求損害賠償事件，上訴人對於中華民國100年8月
11日臺灣子○地方法院100年度重訴字第174號第一審判決提起上
訴，本院於100年11月15日言詞辯論終結判決如左：
    主      文
上訴駁回。
第二審訴訟費用由上訴人負擔。
    事實及理由
一、本件上訴人於原審起訴時係以依侵權行為法律關係，請求被
    上訴人給付新臺幣（下同） 1,016萬元，及自起訴狀繕本送
    達翌日起至清償日止，按週年利率百分之 5計算之利息，嗣
    經原審判決被上訴人應給付上訴人45萬元上開金額，及自起
    訴狀繕本送達翌日即民國99年11月28日起至清償日止，按週
    年利率百分之 5計算之利息，並駁回上訴人逾上開範圍之請
    求，及就該給付部分依職權為假執行之宣告，暨准許被上訴
    人預供擔保得免為假執行，上訴人就其請求遭駁回部分提出
    上訴，惟被上訴人就原審判命其給付部分，並未於本件上訴
    程序提起上訴或附帶上訴，是以關於原審判決判命被上訴人
    給付部分業已確定，不在本件上訴審判之範圍內。
二、上訴人起訴請求：被上訴人違法以針孔攝影機偷拍上訴人裸
    體私密處，並定格翻拍數百張「不雅照」，進而影印不堪入
    目之照片及文字近千張，惡意散佈於上訴人住所附近。更將
    上開不雅照片及誹謗侮辱等文字郵寄予上訴人之先生、翁姑
    、父母親、老闆及生意客戶等人。更甚者，被上訴人曾多次
    打上訴人家中電話，播放上訴人之「叫床聲」予上訴人之子
    女聽，對上訴人極盡誹謗及羞辱，最後造成上訴人被迫離婚
    ，於親戚朋友及子女間都抬不起頭。且上訴人離婚之後不敢
    出門，因而罹患憂鬱症，每夜均需靠安眠藥才能入睡。又該
    事件於同業中廣為流傳，導致上訴人於美容界無法謀生工作
    ，而造成生活困境。再者，遭被上訴人偷拍之影片原始檔，
    據其所稱已不見，上訴人必須承受日後有不定時期再度遭被
    上訴人傷害之惶恐及憂慮等語。為此，爰依民法第 184條、
    第193條第1項及第195條第1項之規定，而請求被上訴人賠償
    其工作損失新臺幣（下同）216萬元、精神慰撫金800萬元，
    等語。並聲明：（一）被上訴人應給付上訴人 1,016萬元，
    及自起訴狀繕本送達對造之翌日起至清償日止，按年息5%計
    算之利息；（二）願供擔保聲請宣告假執行等語，嗣經原審
    審理結果，判命被上訴人應給付上訴人45萬元上開金額，及
    自起訴狀繕本送達翌日即民國99年11月28日起至清償日止，
    按週年利率百分之 5計算之利息，並駁回上訴人逾上開範圍
    之請求，上訴人就其受敗訴判決部分不服，提起上訴，而聲
    明請求：（一）原判決不利於上訴人部分廢棄；（二）被上
    訴人應再給付上訴人 971萬元，暨自起訴狀繕本送達翌日起
    至清償日止按週年利率百分之 5計算之利息；（三）願供擔
    保請准宣告為假執行等語。
三、被上訴人則以：伊承認有錯而該當本件的侵權行為損害賠償
    責任，也願意賠償，但上訴人請求的金額太高。又上訴人於
    本院100年6月23日庭期時自認「其從97年 4-5月左右，就沒
    有工作了」，亦即在98年 7月間，被上訴人寄送照片前，上
    訴人已無工作，則其所稱之工作損失，自與本案無因果關係
    ，且其亦未提出相關薪資單、或扣繳憑單等為證。另上訴人
    指稱被上訴人播放上訴人叫床聲予上訴人或其親子接聽等情
    ，被上訴人均予否認，且上訴人與其配偶離婚及其自陳罹患
    焦慮、憂鬱、失眠等症狀，被上訴人亦否認與被上訴人之行
    為有因果關係，上訴人均應就此負擔舉證之責。末以，伊在
    刑事庭時，亦已參諸其他法院就相類案情之賠償事件所判命
    之損害賠償數額，先賠償上訴人40萬元，足認被上訴人確有
    真切悔過之心，原判決基於上情所為之判決，並無違誤等語
    置辯，並聲明請求：駁回上訴人之上訴，如受不利之判決，
    願供擔保免為假執行。
四、兩造不爭執事項
（一）被上訴人及上訴人原均為有配偶之人，96年4、5月間，上
      訴人因與其夫感情不睦，離家從事美容按摩工作，因而結
      識被上訴人，渠 2人均知彼此皆為有配偶之人，各基於通
      姦及相姦之犯意，自96年12月起至98年 4月間發生性行為
      多次（被上訴人所涉通姦罪嫌，業經其妻撤回告訴，經檢
      察官為不起訴處分；所涉相姦罪，業經上訴人之夫撤回告
      訴，另為不受理之判決。上訴人所涉通姦、相姦等罪，分
      別經上訴人之夫、被上訴人之妻撤回告訴，另為不受理之
      判決）。
（二）96年12月起至98年 4月期間，被上訴人未經上訴人同意，
      基於無故以錄影竊錄他人非公開活動、身體隱私之犯意，
      於附表一所示時地，以自備具有錄影功能之數位相機，私
      下竊錄其與上訴人之性愛畫面（被上訴人所涉刑法第315
      條之1第2款之妨害秘密罪，業經撤回告訴，另為不受理之
      判決)。
（三）嗣於98年 4月間，上訴人有意與其配偶修好，刻意疏遠被
      上訴人，被上訴人心生不滿，明知前揭性愛錄影之內容為
      無故以錄影設備竊錄他人非公開活動、身體隱私部位之猥
      褻物品，竟意圖散布於眾，基於妨害名譽之單一犯意，先
      於不詳時地，將上開竊錄影像中上訴人性愛畫面定格翻拍
      ，並刻意放大翻拍性交、口交及裸露性器官等猥褻畫面，
      且撰述指摘上訴人為妓女、從事賣淫工作等如附表二（即
      原審卷第9頁背面-第11頁）所示足以毀損上訴人名譽之信
      件，嗣於附表二所示時間，接續將上開竊錄之猥褻畫面所
      翻拍之照片及信件，寄送予居住在附表所示地址之上訴人
      、上訴人之母親、上訴人之夫、婆婆及上訴人之老闆，並
      於附表所示編號10及13（即98年 9月10日及22日），委請
      不知情之年籍不詳之成年人，在上訴人位於新北市丙○區
      （即改制前之臺北縣丙○市）之住處附近，散發如附表編
      號10及13之毀謗上訴人文件及猥褻照片，足生損害於上訴
      人（被上訴人所涉妨害名譽罪，業經撤回告訴，另為不受
      理之判決）。嗣上訴人發現上開文件及照片後報警處理，
      經警於98年10月21日上午10時35分許，持臺灣板橋地方法
      院核發之搜索票至被上訴人位於臺北市丁○區○○○路12
      9號住處搜索，並扣得戊○○○○○牌數位照相機及內有320張兩
      造性愛照片之記憶卡 1張。而臺灣子○地方法院檢察署檢
      察官認被上訴人上開行止（即除告訴人業已撤回告訴以外
      之犯行），係涉犯散布無故以錄影竊錄他人非公開之活動
      及身體隱私部位之罪及散布猥褻物品罪嫌，為偵查起訴結
      果，經原審刑事庭於99年11月29日以99年度簡字第91號刑
      事簡易判決判處被上訴人有期徒刑6月，緩刑2年確定在案
      （見原審卷第7頁至11頁）。
（四）上訴人係己○管理暨健康學院二專畢業，並有美容乙級執
      照，且經中華民國美髮美容技術指導員職業工會全國聯合
      總會於91年 4月29日頒給上訴人模範師鐸。目前已離婚，
      有未成年子女，現分別就讀國小6年級、國中2年級，而關
      於對該 2名親子之親權均歸由前夫行使（見原審卷第92頁
      背面）。
（五）被上訴人初中肄業，目前待業中，已婚，有子女。又被上
      訴人因上開刑事判決所認定之附表事實（即上揭不爭執事
      項三中除告訴人業已撤回告訴以外之犯行）事實，給付上
      訴人40萬元（見原審卷第92頁背面、第151頁背面）。
五、按因故意或過失不法侵害他人之權利者，負損害賠償責任。
    不法侵害他人之身體或健康者，對於被害人因此喪失或減少
    勞動能力或增加生活上之需要時，應負損害賠償責任。不法
    侵害他人之身體、健康、名譽、自由、信用、隱私、貞操，
    或不法侵害其他人格法益而情節重大者，被害人雖非財產上
    之損害，亦得請求賠償相當之金額，民法第184條第1項前段
    、第193條第1項、第195條第1項前段分別定有明文。本件被
    上訴人以前揭不爭執事項（三）所示行為不法侵害上訴人，
    業為被上訴人自承屬實在案，則上訴人請求被上訴人負擔損
    害賠償之責，自屬有據。茲分別就上訴人之各項請求，審酌
    如下：
（一）工作損失
      按損害賠償，除法律另有規定或契約另有訂定外，應以填
      補債權人所受損害及所失利益為限。而依通常情形，或依
      已定之計劃、設備或其他特別情事，可得預期之利益，始
      得視為所失利益，此為民法第 216條所明定。本件上訴人
      固主張其自97年5月1日起至100年4月30日止，共計36個月
      ，其每月所得為 6萬元，因被上訴人本件之侵權行為致其
      無法工作，而受有 216萬元之損失云云。惟上訴人於原審
      100年6月23日言詞辯論時自陳：「我從97年4、5月左右，
      就沒有在工作了。」（見原審卷第 152頁），然參諸前揭
      不爭執事項（三）所示，被上訴人係於98年 7月至10月間
      ，方散佈如附表二之照片及信件，則上訴人主張其無工作
      ，應與被上訴人散佈附表之照片及信件無關。況上訴人在
      98年間，曾從辰○企業有限公司領取薪資所得 120,960元
      （見原審卷第143頁）；另於100年 1月31日在庚○人壽保
      險公司有加保的紀錄（見原審卷第 165頁），足見上訴人
      在97年5月1日起至100年4月30日間，除其所自陳曾賦閒在
      家外，亦曾上班而領有薪資並有加保紀錄，自非如上訴人
      所主張因被上訴人前揭行為而無法工作。此外，上訴人復
      未能證明其每月薪資所得為 6萬元，自難認其有何工作損
      失，則其此部分之請求，自屬無據。
（二）慰撫金
      復按不法侵害他人之人格權，被害人受有非財產上損害，
      請求加害人賠償相當金額之慰撫金時，法院對於慰撫金之
      量定，應斟酌實際加害情形、所造成之影響、被害人痛苦
      之程度、兩造之身分地位經濟情形及其他各種狀況，以核
      定相當之數額，最高法院47年度台上字第1221號、51年度
      台上字第 223號判例意旨可資參照。本件被上訴人將其於
      不爭執事項（二）所竊錄影像中上訴人性愛畫面定格翻拍
      ，並刻意放大翻拍性交、口交及裸露性器官等猥褻畫面，
      且撰述指摘上訴人為妓女、從事賣淫工作等足以毀損上訴
      人名譽之信件，寄送予上訴人、上訴人之母親、上訴人之
      夫、婆婆及上訴人之老闆，並委請不知情之年籍不詳之成
      年人，在上訴人之住處附近散發毀謗上訴人名譽之文件及
      猥褻照片等行為，嚴重妨害上訴人之隱私、名譽，堪認上
      訴人因被上訴人之不法侵害備感痛苦，確受有精神上之損
      害，是上訴人依上開法文，請求被上訴人賠償其非財產上
      之損害，洵屬有據。本院審酌上訴人98年度所得總額為13
      1,307元，名下有數筆股票投資，財產總額為193,490元；
      至被上訴人98年度所得總額為63,197元，名下有數筆不動
      產、股票投資等資產，財產總額為 1,127,822元，此分別
      有原審依職權調閱之稅務電子閘門財產所得調件明細表可
      稽（見原審卷第143頁至146頁、第114頁至117頁），及被
      上訴人就本件侵權行為，於刑事庭曉諭和解並經上訴人同
      意部分和解時，已支付上訴人 400,000元，堪認被上訴人
      非無補償上訴人所受損害之誠意，暨衡量兩造之身分、經
      濟能力、被上訴人加害之方式及程度、上訴人所受之損害
      等一切情狀，認上訴人關於本件慰撫金之請求，於扣除被
      上訴人前已給付400,000元後，應再給付上訴人450,000元
      為適當。至上訴人逾上開範圍之請求，要難認為有理由。
六、上訴人雖另以被上訴人於不爭執事項（三）刑事案件偵查搜
    索後，復將不雅錄音光碟寄予上訴人之前夫，顯見被上訴人
    仍持有該不雅錄音光碟之母帶，而聲請傳喚上訴人之前夫，
    並請求本院再定期至被上訴人處所履勘云云，惟本件上訴人
    係以被上訴人有不爭執事項（三）所示情事為由，請求被上
    訴人給付工作損失及慰撫金之損害賠償，關於被上訴人是否
    現仍持有該不雅錄音光碟之母帶、應否交付該母帶予上訴人
    及被上訴人於偵查搜索後（即不爭執事項三所載事實以外）
    ，有無復為將不雅錄音光碟寄予上訴人之前夫等之侵權行為
    等，均與本案審理範圍無涉，是以，本院認上訴人此部分證
    據調查之聲請，核無必要，爰不予調查，併此敘明。
七、從而，上訴人依侵權行為法律關係，請求被上訴人給付450,
    000元，及自起訴狀繕本送達翌日即99年11月 28日起，至清
    償日止，按週年利率百分之 5計算之利息，為有理由，應予
    准許。逾此所為請求，無理由，應予駁回。原審就上開不應
    准許部分，駁回上訴人之訴及假執行之聲請，核無違誤。上
    訴意旨指摘原判決此部分不當，求予廢棄改判，為無理由，
    應駁回其上訴。
據上論結，本件上訴為無理由，依民事訴訟法第449條第1項、第
78條，判決如主文。
中　　華　　民　　國　 100　　年　　11　　月　　29　　日
                  民事第十七庭
                        審判長法　官  藍文祥
                              法　官  楊絮雲
                              法　官  石有為
正本係照原本作成。
如不服本判決，應於收受送達後20日內向本院提出上訴書狀，其
未表明上訴理由者，應於提出上訴後20日內向本院補提理由書狀
（均須按他造當事人之人數附繕本）上訴時應提出委任律師或具
有律師資格之人之委任狀；委任有律師資格者，另應附具律師資
格證書及釋明委任人與受任人有民事訴訟法第466條之1第1項但
書或第2項（詳附註）所定關係之釋明文書影本。如委任律師提
起上訴者，應一併繳納上訴審裁判費。
中　　華　　民　　國　 100　　年　　11　　月　　30　　日
                              書記官  張永中
附註：
民事訴訟法第466條之1（第1項、第2項）：
對於第二審判決上訴，上訴人應委任律師為訴訟代理人。但上訴
人或其他法定代理人具有律師資格者，不在此限。
上訴人之配偶、三親等內之血親、二親等內之姻親，或上訴人為
法人、中央或地方機關時，其所屬專任人員具有律師資格並經法
院認為適當者，亦得為第三審訴訟代理人。
附表
 ┌──┬───┬────┬──────┬─────┬───────────┐
 │編號│ 時間 │收件人  │ 收件地址   │  方  式  │   內             容  │
 │    │      │        │            │          │                      │
 │    │      │        │            │          │                      │
 ├──┼───┼────┼──────┼─────┼───────────┤
 │ 1  │民國98│鄭老太太│臺北縣丙○市│電腦打字列│妳在做，天在看，淫蕩成│
 │    │年7 月│        │辛○街71巷47│印地址及收│性好比似妓，背著兒女濫│
 │    │27 日 │        │號          │件人後，黏│淫致使夫兒女蒙羞...奉 │
 │    │      │        │            │貼於信封上│勸鄭小姐，奉勸鄭小姐的│
 │    │      │        │            │郵寄      │母親，女兒做錯事，為人│
 │    │      │        │            │          │母為人妻背著夫兒女淫蕩│
 │    │      │        │            │          │爛交似如妓女          │
 ├──┼───┼────┼──────┼─────┼───────────┤
 │ 2  │民國98│鄭小姐  │臺北縣丙○市│同上      │同上                  │
 │    │      │        │壬○○路315 │          │                      │
 │    │27 日 │        │巷6 弄70號  │          │                      │
 │    │      │        │            │          │                      │
 ├──┼───┼────┼──────┼─────┼───────────┤
 │ 3  │      │        │            │          │                      │
 │    │民國98│鄭老太太│臺北縣丙○市│同上      │1.猥褻照片5張。       │
 │    │年8 月│        │辛○街71巷47│          │2.信件內容為「鄭老太太│
 │    │間    │        │號          │          │  你生的所教的女兒寅○○
 │    │      │        │            │          卯  ○已是人妻並為人母親│
 │    │      │        │            │          │  。至今還是那樣淫蕩，│
 │    │      │        │            │          │  做色情工作當妓女，你│
 │    │      │        │            │          │  覺得很光榮嗎? . 世界│
 │    │      │        │            │          │  上有很多種工作，為何│
 │    │      │        │            │          │  偏偏要去當妓女呢…鄭│
 │    │      │        │            │          │  老太太難到妳不怕你的│
 │    │      │        │            │          │  街頭巷尾都知道你的女│
 │    │      │        │            │          │  兒是用下半身在賺，當│
 │    │      │        │            │          │  妓女的？. . 」      │
 │    │      │        │            │          │                      │
 ├──┼───┼────┼──────┼─────┼───────────┤
 │ 4  │民國98│吳老太太│臺北縣丙○市│以手寫「吳│無照片，信件內容同上  │
 │    │年8 月│        │壬○○路315 │老太太」及│                      │
 │    │間    │        │巷6 弄70號  │地址後郵寄│                      │
 │    │      │        │            │          │                      │
 ├──┼───┼────┼──────┼─────┼───────────┤
 │ 5  │民國98│不詳    │臺北縣丙○市│電腦打字列│猥褻照片3張           │
 │    │年8 月│        │壬○○路315 │印地址及收│                      │
 │    │間    │        │巷6 弄70號  │件人後，黏│                      │
 │    │      │        │            │貼於信封上│                      │
 │    │      │        │            │郵寄      │                      │
 ├──┼───┼────┼──────┼─────┼───────────┤
 │ 6  │民國98│不詳    │臺北縣丙○市│不詳      │猥褻照片16張          │
 │    │年8 月│        │壬○○路315 │          │                      │
 │    │間    │        │巷6 弄70號  │          │                      │
 │    │      │        │            │          │                      │
 │    │      │        │            │          │                      │
 ├──┼───┼────┼──────┼─────┼───────────┤
 │ 7  │民國98│吳老太太│臺北縣丙○市│以手寫「吳│1.猥褻照片2張         │
 │    │年8 月│        │壬○○路315 │老太太」及│2.信件內容「…打聽之下│
 │    │11 日 │        │巷6 弄70號  │地址後郵寄│  說鄭原是正牌美容師，│
 │    │      │        │            │          │  變成現在淪落為執妓女│
 │    │      │        │            │          │  …你甘願一輩為妓女嗎│
 │    │      │        │            │          │  ？醒來吧癸○小姐. 你│
 │    │      │        │            │          │  們都女兒所說的謊言騙│
 │    │      │        │            │          │  他是在做不正當的職業│
 │    │      │        │            │          │  」                  │
 │    │      │        │            │          │                      │
 │    │      │        │            │          │                      │
 ├──┼───┼────┼──────┼─────┼───────────┤
 │ 8  │民國98│吳老太太│臺北縣丙○市│電腦打字列│猥褻照片6張           │
 │    │年8 月│        │壬○○路315 │印地址及收│                      │
 │    │26 日 │        │巷6 弄70號  │件人後，黏│                      │
 │    │      │        │            │貼於信封上│                      │
 │    │      │        │            │郵寄      │                      │
 ├──┼───┼────┼──────┼─────┼───────────┤
 │ 9  │民國98│鄭太太  │臺北縣丙○市│以手寫「鄭│1.猥褻照片3張         │
 │    │年9 月│        │辛○街71巷47│太太」及地│2.信件內容同編號7     │
 │    │3 日  │        │號          │址後郵寄  │                      │
 │    │      │        │            │          │                      │
 ├──┼───┼────┼──────┼─────┼───────────┤
 │ 10 │民國98│無      │臺北縣丙○市│委託不詳之│內容「為了從事很久賣淫│
 │    │年9 月│        │辛○街71巷附│人在告訴人│工作的甲○○竟然甘願拋│
 │    │10 日 │        │近住戶      │住處附近散│夫棄家丟兒女，變成職業│
 │    │      │        │            │發廣告單  │的妓女. . . 把婚姻跟家│
 │    │      │        │            │          │庭都毀了，丈夫兒女都不│
 │    │      │        │            │          │要，只是為了當賣淫女」│
 │    │      │        │            │          │                      │
 ├──┼───┼────┼──────┼─────┼───────────┤
 │ 11 │民國98│吳老太太│臺北縣丙○市│以手寫「吳│1.猥褻照片10張        │
 │    │      │        │壬○○路315 │          │                      │
 │    │11 日 │        │巷6 弄70號  │地址後郵寄│                      │
 │    │      │        │            │          │                      │
 ├──┼───┼────┼──────┼─────┼───────────┤
 │ 12 │民國98│巳○○  │臺北市子○區│以電腦打字│1.猥褻照片7張         │
 │    │年9 月│        │丑○路14巷34│列印地址及│2.信件內容「…有關你所│
 │    │18 日 │        │號3 樓      │收件人後，│  載的那個甲○○先前已│
 │    │      │        │            │黏貼於信封│  告知你，她已有幾年背│
 │    │      │        │            │上郵寄    │  著丈夫家人從事色情按│
 │    │      │        │            │          │  摩行業，性好淫蕩，姦│
 │    │      │        │            │          │  淫，相信吳先生你應心│
 │    │      │        │            │          │  知肚明他是從事什麼工│
 │    │      │        │            │          │  作..有關台語公田你知│
 │    │      │        │            │          │  道吧？這種不要臉的女│
 │    │      │        │            │          │  人，吳先生你是否要多│
 │    │      │        │            │          │  加考慮考慮. . 」    │
 │    │      │        │            │          │                      │
 │    │      │        │            │          │                      │
 ├──┼───┼────┼──────┼─────┼───────────┤
 │ 13 │民國98│無      │臺北縣丙○市│委託不詳之│1.猥褻照片1張         │
 │    │年9 月│        │辛○街71巷附│人在告訴人│2.宣傳單內容「47號鄭  │
 │    │22 日 │        │近住戶      │住處附近散│  癸○因一直從事色情  │
 │    │      │        │            │發廣告單  │  按摩而好淫，又淫蕩  │
 │    │      │        │            │          │  然而變成職業用下班  │
 │    │      │        │            │          │  身在賺的妓女，為了  │
 │    │      │        │            │          │  當職業妓女，甘願拋  │
 │    │      │        │            │          │  棄家庭丈夫，自甘墮  │
 │    │      │        │            │          │  落從事色情行業.. 」 │
 │    │      │        │            │          │                      │
 ├──┼───┼────┼──────┼─────┼───────────┤
 │ 14 │民國98│鄭老先生│臺北縣丙○市│以電腦打字│猥褻照片4張           │
 │    │年10月│        │辛○街71巷47│列印地址及│                      │
 │    │1日   │        │號          │收件人後，│                      │
 │    │      │        │            │黏貼於信封│                      │
 │    │      │        │            │上郵寄    │                      │
 └──┴───┴────┴──────┴─────┴───────────┘
